【裁判字號】    96,訴,145
【裁判日期】    970526
【裁判案由】    損害賠償
【裁判全文】
臺灣桃園地方法院民事判決               96年度訴字第145號
原      告  丙○○
被      告  乙○○
            丁○○
上列當事人間請求損害賠償事件，於民國97年5月5日辯論終結
，本院判決如下：
    主      文
被告應連帶給付原告新台幣貳拾壹萬零柒佰拾陸元。
原告其餘之訴駁回。
訴訟費用由被告連帶負擔六分之五，餘由原告負擔。
本判決第一項得假執行。
    事實及理由
一、原告起訴主張被告為父子，被告乙○○為原告之兄，被告與
    年籍不詳之男子於93年12月29日晚上8 時37分許，在桃園縣
    龜山鄉○○路1300巷71號住處，共同徒手毆打原告，致原告
    受有右腰挫傷併第一腰椎壓迫性骨折、左胸挫傷、頭部外傷
    併顏面挫傷、頸部挫傷及腎臟挫傷等傷害，原告受有如下之
    損害（一）已支出之醫藥費用敏盛醫院新台幣（下同）2 、
    3 千元、德昌診所600 元，還有其他小診所醫藥費（已停業
    ），醫藥費3 、4 萬元。（二）原告受傷當時所穿原值3 萬
    多元現在漲為6 萬多元之名牌雪衣受血污損及手錶、手機合
    計幾萬元。（三）原告因傷至今無法痊癒，原自營國術館亦
    因此停業，每月至少有5 、6 萬元收入，請求3 個月停業損
    失、再擴張為6 個月停業損失，自營國術館期間，收入扣除
    每月租金12,000元、電話、水電、第四台等支出約1 萬元後
    ，尚能養家。又右腰挫傷併第一腰椎壓迫性骨折一輩子無法
    復原，原告受傷前從未生病亦未用過健保，傷後因不耐久坐
    及注意力不能集中，致騎乘機車發生車禍摔斷骨頭（此部分
    未請求），先請求工作損失及減少勞動力損失合計50萬元。
    （四）原告受有前述嚴重傷害，身心嚴重創傷，精神上受有
    莫大痛苦，請求精神慰撫金50萬元。原告空軍機械學校畢業
    ，經營國術館、沒有財產，銀行債務7 、8 萬元，未婚，無
    小孩，扶養母親。原告應求償500 萬元，惟因無資力僅先請
    求130 萬元。爰依侵權行為之法律關係提起本訴等語，並聲
    明被告應給付原告500 萬元，惟因無資力僅先請求130 萬元
    。
二、被告則以其並未共同毆打原告，係因原告先動手打人，進而
    互毆，願給付醫藥費，並德昌醫院醫藥費600 元不爭執。原
    告當時僅係穿著中醫協會衣服而非雪衣，原告車禍骨折與本
    件傷害無涉，原告其餘陳述亦不實在。被告乙○○初中畢，
    已婚，小孩均成年，扶養其母及配偶，每月收入約18,900元
    ，無財產，無負債，無不動產，僅有15年之汽車及19年之機
    車。被告丁○○商農畢，已婚，扶養2 小孩及配偶，市價約
    120 萬元之房子，貸款每月9 千元等語資為抗辯，並聲明原
    告之訴駁回。
三、本件原告主張因被告與年籍不詳之男子於同上時、地共同徒
    手毆打原告，致原告受有右腰挫傷併第一腰椎壓迫性骨折、
    左胸挫傷、頭部外傷併顏面挫傷、頸部挫傷及腎臟挫傷等傷
    害等情，雖為被告所否認，並辯稱係互毆云云，惟已據原告
    提出敏盛綜合醫院診斷證明書1 紙為證，及原告、被告乙○
    ○之母黃邱有妹於本院95年度桃簡字第18號刑事偵查時證稱
    屬實及原告受傷照片為憑（94年度偵字第9373號偵查卷第25
    、31頁）。原告所受傷害與被告共同傷害行為間，具相當因
    果關係。原告自得請求被告負侵權行為損害連帶賠償之責。
    茲就原告各項請求論述如下：
（一）醫藥費用10,736元：
        查，原告主張其因傷已支出之醫藥費用敏盛醫院2 、3
    千元、德昌診所600 元，還有其他小診所醫藥費（已停業）
    ，醫藥費合計3 、4 萬元一事，被告不爭執原告請求德昌診
    所醫藥費600 元。敏盛醫院部分，經本院函詢，依敏盛醫院
    96年5 月8 日復函所附醫療費用收據所載，被告自付額1,10
    0 元、健保給付9,036 元合計10,136元，而原告並非因汽車
    交通事支出醫藥費，自無強制汽車責任保險法第82條規定之
    適用，原告就敏盛院部分得請求之醫藥費為自付額1,100 元
    、健保給付9,036 元合計10,136元。又，原告主張還有其他
    小診所醫藥費部分，原告除未提出單據供本院查核，亦未提
    出任何資料供本院調查，此部分醫藥費自應不能證明，而無
    法列入。原告請求醫藥費在德昌診所醫藥費600 元、敏盛醫
    院醫藥費10,136元合計10,736元範圍內，為有理由。逾此範
    圍之主張，因原告不能證明，而不得採信。
（二）原告請求名牌雪衣及手錶、手機損害部分，因不能證明，
      而無理由。
          查，本件原告主張其受被告毆打時穿著以3 萬多元買
      受現已漲為6 萬多元之名牌雪衣受血污損及手錶、手機亦
      被損害，請求物品受損金額若干萬元部分，已為被告所否
      認，並辯稱原告當時所穿著之衣物為中醫協會衣服而非雪
      衣，亦無手錶、手機受損害之情形，經查，依原告受傷照
      片（（94年度偵字第9373號偵查卷第31頁）所示，原告當
      時所穿單層外套明顯印有「桃園縣民間療法協會」之文字
      （含綠十字等圖案），應非原告所稱名牌雪衣。此外，原
      告復未提出其他證據證明其確受名牌雪衣及手錶、手機之
      損害，原告此部分請求，自因不能證明，而不得憑採。
（三）減少工作收入及勞動力損失10萬元：
        按「當事人已證明受有損害而不能證明其數額或證明顯
    有重大困難者，法院應審酌一切情況，依所得心證定其數額
    。」民事訴訟法第222 條第2 項定有明文。經查，原告因傷
    至今無法痊癒，原自營國術館亦因此停業，每月至少有5 、
    6 萬元收入，請求3 個月停業損失、再擴張為6 個月停業損
    失，又右腰挫傷併第一腰椎壓迫性骨折一輩子無法復原，僅
    先請求工作損失及減少勞動力損失合計50萬元部分，已為被
    告所否認，然，原告受傷前確係自營國術館，亦受如前述第
    一腰椎壓迫性骨折等傷害，受傷後亦停止營業，應認原告已
    證明其受有減少工作損失損害，然原告經本院多次闡明，均
    無法提因傷減少每月收入數額、不能工作期間之證據或資料
    供本院調查參考，復經本院依職權囑請敏盛醫院鑑定，經該
    院函復依原告現有就醫紀錄甚難鑑定，亦有同前復函可稽，
    再經本院闡明原告是否付費再為診斷、鑑定，原告明確表示
    其不願付費聲請鑑定（本院96年12月26日言詞辯論筆錄），
    亦應認原告不能證明其減少工作收入及勞動損失之數額或證
    明顯有重大困難，本院自應審酌一切情況，依所得心證定其
    數額。又，原告主張自營國術館期間，收入扣除每月租金12
    ,000 元 、電話、水電、第四台等支出約1 萬元後能收支平
    衡及確因受傷歇業等情，亦經證人甲○○證稱其正常繳納租
    金並未拖欠、原告自繳電話、水電、第四台費用，原告受傷
    後確有歇業情形等語（本院97年3 月19日言詞辯論筆錄），
    再參酌沒有財產，銀行債務7 、8 萬元，未婚，無小孩等經
    濟及家庭狀況，顯見原告經營國館之收入為其唯一經濟來源
    ，並能支應房租、水電等營業成本及生活所需。依前說明，
    原告既已證明受有此部分損害，而不能證明其數額或證明顯
    有重大困難者，本院應審酌一切情況，依所得心證定此部分
    損失數額為10萬元。原告此部請求在10萬元範圍內，為有理
    由。逾此範圍之主張，為無理由。
（四）精神慰撫金10萬元：
        按慰藉金之賠償以身體、健康遭受侵害，使精神上受有
    痛苦為必要，至其核給之標準固與財產上損害之計算不同，
    惟非不可斟酌雙方身分、資力與加害程度，及其他各種情形
    核定相當之數額。本院審酌兩造為兄弟、叔姪至親，被告因
    細故即毆打原告致受有右腰挫傷併第一腰椎壓迫性骨折、左
    胸挫傷、頭部外傷併顏面挫傷、頸部挫傷及腎臟挫傷等嚴重
    傷害，原告身體及精神上自受有莫大痛苦。原告空軍機械學
    校畢業，經營國術館、沒有財產，銀行債務7 、8 萬元，未
    婚，無小孩，扶養母親。被告乙○○初中畢，已婚，小孩均
    成年，扶養其母及配偶，每月收入約18,900元，無財產，無
    負債，無不動產，僅有15年之汽車及19年之機車。被告丁○
    ○商農畢，已婚，扶養2 小孩及配偶，市價約120 萬元之房
    子，貸款每月9 千元等一切情狀，認原告請求慰撫金10萬元
    為適當，自為有理由。逾此範圍之請求，為無理由。
（五）綜上所述，原告因被告共同傷害行為受有支出醫藥費用10
      ,736 元 工作收入及減少勞動力損失10萬元、精神慰撫金
      10萬元合計210,736 元。
四、從而，原告依據共同侵權行為之法律關係，請求被告連帶給
    付210,736 元。為有理由，應予准許。逾此部分之請求，為
    無理由，不應准許。
五、原告勝訴部分，所命給付之金額未逾50萬元，爰依職權宣告
    假執行。
六、訴訟費用之依據：民事訴訟法第79條、第85條第2 項。
中    華    民    國    97    年    5     月    26    日
                  民事第三庭    法  官  張天民
以上正本係照原本作成。
如對本判決上訴，須於判決送達後20日內向本院提出上訴狀。
中    華    民    國    97    年    5     月    27    日
                                書記官  劉彩華


司法院資訊處製作；財團法人民間司法改革基金會備份。
